臺灣臺中地方法院刑事判決　　　　　 96年度中簡上字第508號
上　訴　人
即　被　告　乙○○
上列上訴人即被告因詐欺案件，不服本院臺中簡易庭95年度中簡
字第1200號中華民國96年4月17日第1審簡易判決（聲請案號：96
年度偵字第6626號），提起上訴，本院管轄之第二審合議庭判決
如下：
    主    文
原判決撤銷。
乙○○幫助意圖為自己不法之所有，以詐術使人將本人之物交付
，處有期徒刑陸月，如易科罰金，以新臺幣壹仟元折算壹日，減
為有期徒刑參月，如易科罰金，以新臺幣壹仟元折算壹日。
    犯罪事實
一、乙○○雖預見他人收購存摺帳戶將用以詐欺取財，且果用於
    詐欺取財亦不違背其本意，基於幫助詐欺取財之不確定犯意
    ，於95年12月間，在臺中市中山公園內，將其向日盛商業銀
    行申請開立之00000000000000號帳戶（下稱日盛銀行帳戶）
    之存摺、提款卡（包括密碼），以抵償乙○○原積欠詐欺集
    團成員新臺幣（下同）2萬元之代價，交付予某真實姓名、
    年籍不詳之成年詐騙集團成員。該詐騙集團成員隨即意圖為
    自己不法之所有，於96年1月2日11時30分許，撥打電話予甲
    ○○，向其詐稱：甲○○之帳戶遭冒用，檢察官欲扣押甲○
    ○之帳戶，甲○○應立即匯款至上開日盛銀行帳戶云云，甲
    ○○因而陷於錯誤，遂於同年1月3日13時20分許，匯款100
    萬元至上開日盛銀行帳戶，嗣後始知受騙。
二、案經甲○○訴由臺中縣警察局霧峰分局報請臺灣臺中地方法
    院檢察署檢察官偵查後聲請以簡易判決處刑。
    理  由
一、查上訴人即被告 (下稱被告)乙○○對於本判決所引用之下
    列各項證據方法之證據能力，於本院準備程序時均表示無意
    見，且於法院調查證據時，知有刑事訴訟法第159條第1項不
    得為證據之情形，亦未於言詞辯論終結前聲明異議，茲審酌
    該等言詞陳述及書面陳述作成時之情況，認並無不宜作為證
    據之情事，依刑事訴訟法第159條之5之規定，自得作為證據
    ，合先敘明。
二、訊據被告乙○○固坦承於上開時地，將其日盛銀行帳戶交付
    予他人，用以抵償其原積欠該人2萬元債務一事，惟矢口否
    認有何犯行，辯稱：因他們有打電話到我家，由我母親接電
    話，叫我要還錢，否則要把我斷手斷腳，我才會把帳戶交給
    他們云云，並聲請傳訊其母丙○○作證。經查，被告上開犯
    行，業據其於檢察官偵訊時自白不諱，核與告訴人甲○○於
    警詢之證訴相符，復有上開日盛銀行帳戶之開戶基本資料、
    交易明細表、被害人之匯款執據等在卷可參。另證人丙○○
    雖到庭具結證稱：去（95年)年尾有1天半夜1、2點時，突然
    有一通電話說要找乙○○，我問他找他有什麼事，他說乙○
    ○欠他錢，他說如果不還錢，要把乙○○斷手斷腳，請他吃
    花生，我想說等乙○○回來再問他清楚一點，我就把電話掛
    掉不理他，想說可能是詐騙集團，隔天我就打電話問乙○○
    有無欠人家錢，他說沒有，等到接到法院的傳票時，我才知
    道此事。對方當時沒有說什麼時候要把乙○○斷手斷腳，對
    方當時跟我說時，並沒有要我把這些話轉達給乙○○，他只
    要我跟他說要還他錢，當時乙○○在林口長庚醫院附近當兵
    等語，雖證稱確曾接獲恐嚇電話，並有詢問被告乙○○此事
    ，惟乙○○則回稱沒有在外欠錢，且證人亦未證稱對方有要
    被告交出帳戶資料以抵償欠款一事，則被告嗣後是否有再與
    錢莊之人連絡，其間是否談及若不交出帳戶則要斷其手腳等
    語，尚難僅憑被告空言所辯即為採信，故證人所證尚不足為
    有利於被告之認定。本件事證明確，被告犯行應堪認定。
三、核被告所為，係犯刑法第30條第1項、第339條第1項之幫助
    詐欺取財罪。被告以幫助詐欺取財之犯意，為構成要件以外
    之行為，為幫助犯，爰依刑法第30條第2項之規定減輕其刑
    。原審以被告罪證明確，而論被告幫助意圖為自己不法之所
    有，以詐術使人將本人之物交付，處有期徒刑陸月，如易科
    罰金，以新臺幣壹仟元折算壹日，其認事用法均無違誤，量
    刑亦屬妥適。被告乙○○提起本件上訴否認犯行，實無足採
    ，其上訴原無理由。惟被告犯罪後，中華民國九十六年罪犯
　　減刑條例業於96年7月16日施行，而被告犯罪時間，係於96
  　年4月24日以前，合法中華民國九十六年罪犯減刑條例規定
    基準日之前，應依該條例第2條第1項第3款之規定，減其刑
    期2分之1，原審未及適用而予以減刑，其判決自有違誤，從
    而被告上訴雖無理由，惟原審既有上開未及適用相關減刑規
    定之違誤，自屬無可維持，應由本院將原判決撤銷改判，並
    依中華民國九十六年罪犯減刑條例之規定，判決如主文所示
    ，並諭知易科罰金之折算標準。
據上論斷，應依刑事訴訟法第455條之1第1項、第3項、第369條
第1項前段、第364條，刑法第30條第1、2項、第339條第1項、第
41條第1項前段、刑法施行法第1條之1第1項、第2項前段，中華
民國九十六年罪犯減刑條例第2條第1項第3款、第7條、第9條，
判決如主文。
中　　華　　民　　國　　96　　年　　7 　　月　　24  　日
                刑事第十五庭  審判長法  官  曾佩琦
                                    法  官  蔡美華
                                    法  官  郭瑞祥
上正本證明與原本無異。
本件不得上訴。
                                    書記官  賴亮蓉
中　　華　　民　　國　　96　　年　　7 　　月　　24  　日
附錄本案參考法條：
中華民國刑法第339條第1項
意圖為自己或第三人不法之所有，以詐術使人將本人或第三人之
物交付者，處5年以下有期徒刑、拘役或科或併科1千元以下罰金
。
